【裁判字號】    98,審事聲,30
【裁判日期】    980527
【裁判案由】    聲明異議
【裁判全文】
臺灣高雄地方法院民事裁定            98年度審事聲字第30號
異  議  人  丁玉雯律師
上列異議人對於本院民事執行處司法事務官中華民國98年3 月31
日就96年度執字第97802 號清償債務強制執行程序所為之裁定提
出異議，茲本院裁定如下：
    主  文
原裁定關於異議人就管理遺產支出之費用新台幣壹萬伍仟伍佰陸
拾元部分廢棄。
其餘異議駁回。
    理  由
一、按司法事務官辦理下列事務：... 二拘提、管收以外之強制
    執行事件，法院組織法第17條之2 第1 項第2 款定有明文。
    又強制執行事件，由法官命書記官督同執達員辦理之；當事
    人或利害關係人，對於執行法院強制執行之命令，或對於執
    行法官、書記官、執達員實施強制執行之方法，強制執行時
    應遵守之程序，或其他侵害利益之情事，得於強制執行程序
    終結前，為聲請或聲明異議；前項聲請或聲明異議，由執行
    法院裁定之，強制執行法第3 條、第12條第1 項、第2 項亦
    有明文。職是，司法事務官就當事人或利害關係人所為之聲
    請或聲明異議，自得予以裁處。次按當事人對於司法事務官
    處理事件所為之終局處分，得於處分送達後10日之不變期間
    內，以書狀向司法事務官提出異議；司法事務官認異議為無
    理由者，應送請法院裁定之，民事訴訟法第240 條之4 第1
    項前段、第2 項定有明文。又此規定依強制執行法第30條之
    1 ，於強制執行程序準用之。
二、異議意旨略以：伊受鈞院指定為劉義生之遺產管理人，就管
    理遺產支出之相關必要費用，應優先受償，而此等費用不同
    於管理報酬，亦不在鈞院96年度家聲字第28號裁定（下稱系
    爭裁定）關於管理報酬認定之列，原裁定有混淆管理必要費
    用及管理報酬之誤；又伊係為債權人及國家利益支出必要費
    用，應併同管理報酬自遺產中優先受償，故鈞院98年2 月23
    日列印之強制執行金額計算書分配表（下稱系爭分配表）次
    序編號4 分配之遺產管理費漏列管理必要費用新台幣（下同
    ）231,560 元，該項分配金額應更正為287,147 元等語。
三、本件異議人主張其為本院96年度執字第97802 號執行事件債
    務人劉義生之遺產管理人，其因管理事務支出之費用231,56
    0 元、系爭裁定核定之管理報酬55,587元，均應列入就劉義
    生之遺產拍賣時之優先受償順序等情。又系爭分配表於編號
    4 優先分配55,587元予異議人，並未列入異議人因管理事務
    支出之費用231,560 元。以上各節有本件執行卷可稽。
四、按債權人為其他債權人共同利益而支出之費用，得求償於債
    務人者，得就強制執行之財產先受清償，此為強制執行法第
    29條第2 項後段所明定。而遺產管理人就遺產之管理，如為
    全體執行債權人之共同利益，而有費用支出，得準用強制執
    行法第29條第2 項後段之規定，視其支出費用之性質，列為
    執行必要費用而優先受償。經查：
  (一)本件異議人所稱因管理事務支出之費用，依其提出之支付項
    目內容以觀（98年1 月5 日書狀附表一、二及收據），包含
    公示催告登報費、郵資、戶政規費、財產查詢費用、裁判費
    及律師酬金（律師酬金即附表一編號10；附表二編號1 、3
    、4 、6 、12、20）等項。而其中除律師酬金外之各項（即
    附表一編號1 至9 、11至14；附表二編號2 、5 、7 至11、
    13 至19 、21、22，合計為15,560元），衡情均屬保存遺產
    現狀或確認遺產債權債務狀況所必需，雖非因強制執行直接
    所生，但因而使強制執行程序得以明確並順利進行，故應可
    認係為債權人之共同利益而支出之費用，若將此等費用列為
    優先分配之費用，並無不當。至系爭裁定核定異議人之遺產
    管理報酬時，異議人雖亦提出附表一編號1 至9 、11至14等
    項費用之單據，然該裁定主要係酌定異議人因處理遺產管理
    事務所付出心力之報酬（包括已完成及尚待處理部分），並
    非就異議人已支出之上開費用為審核，故尚難認該裁定已將
    此部分費用酌定並列入，自難採為排除本件費用之依據。據
    上，異議人請求加列因管理事務支出之費用於15,560元之範
    圍內，應屬可採。
  (二)至異議人所列律師酬金計有7 項、金額合計216,000 元，惟
    核閱異議人為劉義生遺產所提起之民、刑訴訟（案號為本院
    96年度旗簡字第170 號、97年度簡上字第101 號；台灣高雄
    地方法院檢察署97年度偵續一字第32號、96年度偵續字第33
    3 號），均係對案外人賴蓮鳳、林榮喜於劉義生死亡後，就
    劉義生所有高雄縣美濃鎮○○里○○路27號房地之使用收益
    ，有無涉及刑事竊佔或民事不當得利予以訟爭，惟遺產事務
    之管理重在債權、財產之確保或收回，則異議人就前述占用
    爭議有無提起刑事訴訟之必要，已有待研求，且異議人於本
    院97年度簡上字第101 號損害賠償事件訴請賴、林二人連帶
    給付之金額為132,010 元，亦即若該民事訴訟獲得勝訴判決
    ，劉義生之整體遺產可獲得之利益至多即為該金額加計利息
    ，惟異議人就其提起之民、刑訴訟請求劉義生之遺產負擔之
    律師酬金高達216,000 元，與劉義生整體遺產可獲得之利益
    132,010 元暨利息相較，此律師酬金之支出並不合乎比例，
    況系爭裁定已核定異議人之遺產管理報酬為55,587元，異議
    人當無從再就其處理之民、刑訴訟事務重複請求列計律師報
    酬，是其請求加列律師酬金216,000 元部分，要無可取。
五、綜合前述，系爭分配表編號4 項下尚應併計異議人因管理遺
    產事務支出之費用合計15,560元。原裁定就此部分駁回異議
    ，尚有未洽，異議意旨就此部分指摘原裁定不當，求予廢棄
    ，為有理由，應由本院予以廢棄，並由執行法院另為適當之
    處理。至異議人超逾此部分之異議，係屬無據，原裁定駁回
    其異議，並無違誤，異議意旨指摘原裁定此部分不當，洵無
    理由，應予駁回。
六、結論：本件異議為一部有理由，一部無理由，依強制執行法
    第30條之1 、第3 條、第12條，民事訴訟法第240 條之4第3
    項，法院組織法第17條，裁定如主文。
中    華    民    國    98    年    5     月    27    日
                    民事第二庭  法  官  甯  馨
以上正本係照原本作成。
如不服本裁定應於送達10日內向本院提出抗告狀，並繳納裁判費
新台幣1,000元。
中    華    民    國    98    年    5     月    27    日
                                書記官  蔡靜雯


司法院資訊處製作；財團法人民間司法改革基金會備份。
